【裁判字號】    90,交訴,10
【裁判日期】    900504
【裁判案由】    過失致死
【裁判全文】
台灣基隆地方法院刑事判決                            九十年度交訴字第一號
    公  訴  人  台灣基隆地方法院檢察署檢察官
    被      告  甲○○
右列被告因過失致死案件，經檢察官提起公訴（九十年度偵字第六九一號、第八六０
號），本院判決如左：
    主      文
甲○○因過失致人於死，處有期徒刑陸月；如易科罰金，以佰元折算壹日。
    事      實
一、甲○○於民國八十九年一月二十八日下午五時許，駕駛其ＬＣ─２５１１號自用
    小客車，行經基隆市○○區○○路源遠橋前之非擁擠路段，因發電機故障而無法
    行駛，其應注意汽車發生故障不能行駛，在未移置於無礙交通之處前，應豎立車
    輛故障標誌，該標誌在行車時速四十公里之路段，應豎立於車身後方五公尺至三
    十公尺之路面上，且依當時情形，並無不能注意之情事，竟在拖吊車未到之前，
    疏未注意豎立車輛故障標誌，只將車靠於路邊，致於同日晚間七時四十分許，張
    皓瑋駕駛ＰＯＦ─６３８號重機車自後駛近時，因夜間視線不佳，撞及該車左後
    側而倒地受傷，經送醫急救後，延至同日晚間八時許，因顱底骨折、顱顏鈍挫傷
    ，而致出血及神經休克，而不治死亡。
二、案經檢察官相驗後自動檢舉及基隆市警察局第三分局報請台灣基隆地方法院檢察
    署檢察官而偵查起訴。
    理      由
一、右揭犯罪事實，業據被告甲○○於警訊中、偵查及審判中坦承不諱，核與被害人
    張皓瑋之父乙○○所述情節相符，並有道路交通事故調查報告表乙紙及所附現場
    照片三十張在卷可稽；而被害人係因本件車禍受傷致死，業經台灣基隆地方法院
    檢察署檢察官督同法醫師相驗明確，有相驗屍體證明書、驗斷書各一紙、勘驗筆
    錄貳紙附卷足憑（九十年度相字第四十一號）。
二、按汽車發生故障不能行駛，除交通擁擠之路段另有規定外，在未移置於無礙交通
    之處前，應豎立車輛故障標誌，該標誌在行車時速四十公里之路段，應豎立於車
    身後方五公尺至三十公尺之路面上，道路交通安全規則第一百十二條第一項第十
    二款定有明文。該處係時速四十公里之路段，又非交通擁擠之路段，觀之前述道
    路交通事故調查報告及相片自明。被告行經該路段而汽車發生故障，應依規定豎
    立故障標誌，依當時情形，又非不能注意，竟疏未注意，致被害人自後撞及該汽
    車而受傷致死，其行為顯有過失。而其過失行為與被害人之死亡間，並具有相當
    因果關係。因此，其犯行應堪認定。
三、核被告所為，係犯刑法第二百七十六條第一項之普通過失致人於死罪。按刑事立
    法上之「法益原則」要求任何行為要加以犯罪化，必因其法益受到侵害或危險。
    蓋刑事立法之核心，在於其所保護之法益。刑法之任務，在於法益之保護。無法
    益保護，無刑法可言；亦即無法益受到侵害或危險，則無施以刑罰之必要。行為
    如未造成「法益侵害」或「法益危險」，則無將之犯罪化之必要。在法益侵害，
    為「實害犯」；在法益危險，為「危險犯」。再者，法益本身依其價值評價之強
    度，而呈現法益位階。生命、身體、自由、名譽、財產五者，按其順序，而高低
    位階化。生命法益最高，其次身體法益，其次自由法益，其次名譽法益，而財產
    法益最低。此五種傳統法益，稱之為「個人法益」。在個人法益以外之「超個人
    法益」或「一般法益」、「團體法益」、「整體法益」，亦必須其與個人法益具
    有關連性者，始得為刑法所保護之一般法益。本件過失致死行為所侵害者為生命
    法益，乃生命法益之實害犯，且為過失犯，並非故意犯。次按行為之處罰，以故
    意為原則，以過失為例外；過失行為之處罰，必須法律特別規定，此觀之刑法第
    十二條之規定自明。依上述法益位階之觀點，在侵害個人法益各罪中，僅有生命
    法益之過失犯及身體法益之過失犯，而無自由法益、名譽、財產法益之過失犯。
    申言之，僅有刑法第二百七十六條之過失致死罪及刑法第二百八十四條之過失傷
    害罪。由於時空背景不同，民國二十四年施行之現行刑法，其三十三條將有期徒
    刑之上限定為十五年，係以當時「人生平均年齡不過四十一、二齡」為其立法理
    由；刑法各罪名之有期徒刑上下限，例如刑法第三百二十八條之強盜罪，其法定
    刑為三年以上十年以下；刑法第二百十一條之偽造公文書罪，其法定刑為一年以
    上七年以下，亦均以此為其立法理由。至於過失致死及過失傷害罪亦同，普通過
    失致死罪之最高法定刑為有期徒刑二年；業務過失致死罪之最高法定刑為有期徒
    刑五年；過失傷害罪之最高法定刑為有期徒刑六月；業務過失傷害罪之最高法定
    刑為有期徒刑一年。惟六十六年後之今日已然不同，平均人壽將近八十歲，已近
    立法當時一倍，刑法並未配合修正刑度，造成司法實務普遍性重罪輕判之必然結
    果。因此，本院認為立法院應正視此一問題，廢除有期徒刑十五年之上限，加倍
    延長各罪有期徒刑之上下限，法官量刑才有空間。在過失致死罪，若修正為四年
    以下有期徒刑，在業務過失致死罪，若修正為十年以下有期徒刑，法官才能為罪
    刑相當之量刑。
四、次按刑事司法上之「罪刑相當原則」要求法官在量刑時，應依法益之位階，重所
    當重，輕所當輕，必使罪得其刑而刑當其罪；不得重罪而輕判，或輕罪而重判；
    期使責任與刑罰得以相適應，而具有相當性。地藏十輪經（第三卷）云：「若犯
    重罪，應重治罰；若犯中罪，應中治罰；若犯輕罪，應輕治罰；令其慚愧，懺悔
    所犯。」其此之謂也！為此，本院審酌被告之品行、生活狀況、智識程度、犯罪
    之動機、目的、犯罪所生之危害、犯罪後之態度等一切情狀後，特別考量其過失
    程度尚輕，被害人對於肇事乃與有過失，雙方尚未達成和解等情後，認為量處如
    主文所示之自由刑，已足使其罪刑相當，爰宣告之，並諭知易科罰金之折算標準
    ，以示儆懲，並期被告之自新。
五、據上論斷，應依刑事訴訟法第二百九十九條第一項前段、刑法第二百七十六條第
    一項、第四十一條第一項、罰金罰款提高標準條例第一條前段、第二條而判決如
    主文。
本案經檢察官黃士元到庭執行職務。
中      華      民      國    九十      年      五      月      四      日
                                    台灣基隆地方法院刑事庭
                                        法  官  陳  志  祥
右正本證明與原本無異。
對於本判決如有不服，應於收受送達後十日內，向本院提出上訴狀，上訴於台灣高等
法院，並應按他造當事人之人數附具繕本。
中      華      民      國    九十      年      五      月      九      日
                                        書記官  陸  清  敏
附錄：
刑法第二百七十六條：
因過失致人於死者，處二年以下有期徒刑、拘役或二千元以下罰金。
從事業務之人，因業務上之過失犯前項之罪者，處五年以下有期徒刑或拘役，得併科
三千元以下罰金。
（罰金已依罰金罰鍰提高標準條例提高為十倍）


司法院資訊處製作；財團法人民間司法改革基金會備份。
